臺灣板橋地方法院刑事判決　　　　　　　92年度訴字第1811號
公　訴　人　臺灣板橋地方法院檢察署檢察官
被　　　告　丁○○
選任辯護人　陳正旻律師
上列被告因殺人未遂案件，經檢察官提起公訴（91年度偵字第
15244 號），本院判決如下：
    主  文
丁○○傷害人之身體，處有期徒刑壹年貳月。
    事  實
一、丁○○與丙○○之妹陳燕琴間有糾紛，丁○○認係丙○○從
    中作梗所致，因之遷怒於丙○○。於民國九十一年六月十四
    日晚上七時起，丁○○即數度撥打電話質問丙○○此事，於
    同日晚上十時許，雙方於電話中再生口角爭執，丁○○心生
    不滿，揚言要前往丙○○坐落台北縣新莊市○○街三四四巷
    一號四樓住處理論，丙○○聞訊即下樓查看，旋在上址西盛
    街三四四巷口遇見駕駛車號９Ｌ－８６３號計程車前來尋釁
    之丁○○，丁○○見丙○○獨自一人前往，即基於普通傷害
    之犯意，至車後持預藏之西瓜刀（未扣案）朝丙○○揮砍，
    丙○○閃避不及，受有左手食指、中指、無名指切割傷合併
    肌腱及神經斷裂，腹部及左大腿切割傷等傷害。嗣丙○○持
    隨手拾獲之塑膠棒抵抗，且趁隙逃至附近民安西路二二九巷
    十九號其弟乙○○所經營之工廠內躲藏，丁○○始離去。丙○○旋在乙○○陪同下報警，並經警聯絡救護車送往衛生署
    台北醫院轉送財團法人長庚紀念醫院林口分院救治。嗣於同
    日晚上十時三十分許，丁○○在台北縣新莊市○○街二五七
    巷口，為據報趕至之警方查獲。
二、案經被害人丙○○訴由台北縣政府警察局新莊分局報請台灣
    板橋地方法院檢察署檢察官偵查起訴。
    理  由
一、訊據被告丁○○固坦承於上揭時地與被害人丙○○發生衝突
    之事實不諱，但矢口否認被訴之犯行，辯稱：因丙○○之妹
    陳燕琴竊取伊之財物，伊打電話告知丙○○此事，丙○○邀
    伊赴家中談論，甫駕車至丙○○住處巷口時，丙○○突邀集
    多人敲打其車輛，不讓伊離去，伊下車理論，旋遭多人毆打
    頭部，伊遂將車門往外推，將該人撞倒，並搶奪其手上之利
    器開始揮砍，伊實係本案之被害人，所為應屬正當防衛云云
    ，並提出新泰綜合醫院診斷證明書一紙為證，且指本案承辦
    警員無搜索票至其住處違法搜索。惟查，上揭傷害之犯罪事
    實，業據被害人丙○○於本院審理中結證綦詳，與其在警詢
    、偵查中之指訴始終一致，且與證人乙○○、警員甲○○到
    庭證述之情節相符，並有長庚紀念醫院林口分院甲種診斷證
    明書、同院92年9 月15日（92）長庚院法字第1040號傷勢之
    函文各一紙在卷可稽。雖上開診斷證明書記載被害人丙○○
    受有左手食指、中指、無名指切割傷合併肌腱及神經斷裂，
    腹部及左大腿切割傷等傷害，而函件內容則載被害人丙○○
    受有左手第二、三、四指撕裂傷併韌帶斷裂及腹部撕裂傷等
    傷害，然考諸其內容僅係傷勢記載、描述之方式不同而已，
    並無礙本院之認定。又被告雖執前詞置辯，但被告在警詢中
    先辯稱：係陳燕琴向伊恐嚇十萬元，始與被害人丙○○理論
    （偵卷第四頁正面參照）。於本院訊問時復改稱：係陳燕琴
    竊取其財物，始前往丙○○住處談判云云（本院卷第二十四
    頁參照）。且被告於警詢中先辯稱：與丙○○衝突時係空手
    抵擋，否認丙○○受有刀傷之事。於偵查則改稱：在下車時
    突遭不知名人士攻擊，伊以車門將該人撞倒後奪其手中白長
    利器揮砍以自衛（偵卷第二十五頁正面），所辯各節前後互
    有齟齬，已難採信。且就被告及被害人二者之傷勢以觀，被
    害人丙○○所受之傷害乃「左手食指、中指、無名指切割傷
    ，合併肌腱及神經斷裂，腹部及左大腿切割傷」等傷害，而
    依被告所提診斷證明書載其受有「雙側前臂多處抓傷、右肩
    挫傷瘀血五乘五公分、雙手及手腕多處挫擦傷瘀血、左大腿
    挫傷瘀血五乘五公分等傷害」等微傷，二者輕重相去甚遠，
    是如被害人丙○○果鳩集數人並持有利器欲砍殺被告，被告
    顯難倖免，焉有反係被害人丙○○遭重創傷害之理。況被害
    人丙○○所受傷害中，其手部左手食指、中指、無名指遭切
    割傷合併肌腱及神經斷裂，已如前述，顯見被害人丙○○指
    稱：因空手奪刀始遭砍斷手筋乙節，應屬可信。另被告反控
    被害人丙○○傷害、恐嚇、毀損等案件，業經台灣板橋地方
    法院檢察署檢察官偵查後，認傷害部分為被害人丙○○受攻
    擊後實施正當防衛權利，其餘被訴犯行以證據不足為由不起
    訴處分，並經再議後由台灣高等法院檢察署檢察長駁回其再
    議，有不起訴處分書、處分書各一紙附卷可按。而本案並無
    引用任何搜索所得之物資為被告犯罪之證據，故警員有無違
    法搜索，尚非本院於本案所應審究，被告上開辯解，顯屬事
    後卸責之詞，不足採信。又公訴人雖認被告持利器砍傷被害
    人丙○○之腹部及腿部等多處要害，且傷勢嚴重，進而推論
    被告有殺人之犯意。惟此已遭被告堅詞否認，而觀諸被害人
    丙○○之傷勢在手上、腹部、腳上多處，遍及四肢，並非集
    中在要害處。經本院當庭勘驗被害人丙○○腹部所受傷勢，
    係一長約十幾公分之刀痕，並非穿刺之傷口，應係衝突時遭
    被告揮刀橫向劃及。且依卷附診斷證明書及醫院回函記載，
    被害人丙○○於九十一年六月十五日凌晨在長庚紀念醫院林
    口分院急診，經手術縫合後當日即出院，嗣後以門診追蹤，
    當時之傷勢並無生命危險等語，是被告若果有殺害被害人丙○○之故意，在貼近其身旁時，以刀穿刺即可輕易達其目的
    ，何由造成被害人丙○○身上四肢及腹部橫向傷口。至被害
    人丙○○雖於本院作證時指被告當時口喊要殺死伊等言詞，
    然雙方在衝突盛怒下，口出惡言在所難免，究難據此即指被
    告有殺人之犯意。是公訴人指被告係基於殺人之犯意為之，
    其證據尚有不足，但仍無礙本院對被告普通傷害犯行之判斷
    。本案事證明確，被告普通傷害之犯行洵堪認定，應依法論
    科。
二、核被告所為，係犯刑法第二百七十七條第一項之普通傷害罪
    ，公訴人認係犯刑法第二百七十一條第二項、第一項之殺人
    未遂罪，尚有未洽，已如前述，其起訴法條應予變更。爰審
    酌被告犯罪之動機、目的、手段，因細故即揮刀傷人，破壞
    社會秩序，被害人所受之傷勢，及被告犯罪後猶飾詞否認犯
    行，毫無悔意，迄未與被害人達成和解，賠償損害等一切情
    狀，量處如主文所示之刑，以資懲儆。
三、被告供傷害被害人丙○○之西瓜刀並未扣案，且無證據證明
    係被告所有之物，自毋庸依刑法第三十八條第一項第二款之
    規定宣告沒收，附此敘明。
據上論斷，應依刑事訴訟法第二百九十九條第一項前段、第三百
條，刑法第二百七十七條第一項，罰金罰鍰提高標準條例第一條
前段，判決如主文。
本件經檢察官王家春到庭執行職務。
中　　華　　民　　國　　94　　年　　1 　　月　　14　　日
                  臺灣板橋地方法院刑事第二庭
                      審判長法  官    鄭水銓
                            法  官    廖怡貞
                            法  官    陳福來
上正本證明與原本無異
如不服本判決，應於判決送達後十日內，向本院提出上訴狀。
                            書記官    林兆嘉
中　　華　　民　　國　　94　　年　　1 　　月　　17　　日
附錄本案論罪科刑法條全文：
刑法第二百七十七條
傷害人之身體或健康者，處三年以下有期徒刑、拘役或一千元以
下罰金。
犯前項之罪因而致人於死者，處無期徒刑或七年以上有期徒刑；
致重傷者，處三年以上、十年以下有期徒刑。
